【裁判字號】    95,上訴,2292
【裁判日期】    950809
【裁判案由】    違反稅捐稽徵法
【裁判全文】
臺灣高等法院刑事判決                95年度上訴字第2292號
上  訴  人
即  被  告  甲○○
上列上訴人因違反稅捐稽徵法案件，不服臺灣臺北地方法院95年
度訴字第193號，中華民國95年6月2日第一審判決（起訴案號：
臺灣臺北地方法院檢察署94年度偵字第17915號），提起上訴，
本院判決如下：
    主  文
上訴駁回。
    事  實
一、甲○○係康股份有限公司（下稱康公司）董事長，為公
    司法所規定之公司負責人，明知其依所得稅法第88條第1項
    第2款及同法第89條第1項第2款規定，給付租金及執行業務
    報酬等所得予各納稅義務人時，為依法應負稅款扣繳義務之
    扣繳義務人，應依財政部所定之扣繳率及扣繳辦法，扣繳稅
    款，並依同法第92條規定，視納稅義務人是否為中華民國境
    內居住之個人（或境內有固定營業場所之營利事業），而分
    別於每月10日前或於代扣稅款之日起10日內，將上一月內所
    扣稅款向國庫繳清。詎甲○○竟基於意圖為自己不法所有之
    概括犯意，以康公司之名義於民國87年4月7日向趙藤雄承
    租坐落臺北市○○○路○段100號24樓及同路段102號24樓之
    辦公室，作為康公司營業處所，雙方約定每月租金新臺幣
    （下同）八十萬九千三百五十元（嗣於88年4月份開始調漲
    為每月八十四萬九千八百十七元，89年5月份開始調漲為每
    月八十九萬二千三百零八元，九十年五月份開始調漲為每月
    九十三萬六千九百二十三元，九十一年五月份開始調漲為每
    月九十八萬三千七百六十九元），雙方並約定應於每月16日
    給付租金，並同時由甲○○將應繳稅款予以扣繳，而以此方
    式，自88年1月間起至91年12月間止，給付共計四千三百四
    十六萬六千五百五十九元之租金予趙藤雄，並已扣繳合計四
    百三十四萬六千六百四十四元之稅捐，詎甲○○竟均未依上
    開規定向國庫繳清而全部侵占入己。其並同前概括犯意，自
    89年1月間起至91年12月間止，於給付康公司業務員王有
    鋼等人佣金之執行業務報酬所得合計三億四千七百六十四萬
    三千零七十五元，並均已於給付所得時將應繳稅款予以扣繳
    ，詎竟均未依上開規定向國庫繳清而全部侵占入己，合計侵
    占已扣繳稅捐三千四百六十六萬三千一百五十八元。嗣經財
    政部臺北市國稅局中正稽徵所自91年5月15日起，屢次通知
    甲○○補繳稅款未獲回應，始查悉上情，總計甲○○共將上
    開已扣繳稅捐三千九百萬九千八百零二元予以侵占入己（
    本件扣繳義務人甲○○所給付之所得項目、金額及所侵占之
    扣繳稅款金額，均依年度詳載如附表所示）。
二、案經財政部臺北市國稅局移送臺灣臺北地方法院檢察署檢察
    官偵查後起訴。
    理  由
一、本件被告甲○○所犯違反稅捐稽徵法一案，均非死刑、無期
    徒刑、最輕本刑為三年以上有期徒刑之罪，或非高等法院管
    轄第一審之案件，被告就被訴事實為有罪之陳述，經本院合
    議庭認合於新修正刑事訴訟法第273條之1之規定，裁定進行
    簡式審判程序，合先敘明。
二、上揭事實，業據上訴人即被告甲○○迭於原審及本院審理時
    坦認不諱（見原審卷第12頁反面、第27頁反面，本院審理筆
    錄），核與證人闕婉婷於偵查時之證詞相符（見偵卷(二)第
    134頁至第135頁），並有康公司登記資料、個人戶籍資料
    查詢清單及檔案查詢資料、康公司租賃費用支出明細、財
    政部臺北市國稅局中正稽徵所違反稅捐稽徵法案件移送表及
    函稿、補繳各類所得扣繳稅額繳款書、財政部臺北市國稅局
    處分書、綜合所得稅結算申報書、綜合所得稅核定通知書、
    各類所得扣繳暨免扣繳憑單、康公司與趙籐雄所簽訂之租
    賃契約書、支票、逾期申報扣繳聲明書、各類所得扣繳申報
    書、財政部臺北市國稅局各類所得扣繳檢查報告、綜合所得
    稅申報案件歸戶所得清單及扣繳明細、稅務電子閘門財產所
    得調件明細表、臺北市政府建設局第一科之康公司案卷全
    卷在卷可憑（見偵卷(一)第9頁至第399頁、卷(二)第8頁至第37
    頁、第43頁至第125頁），是被告自白核與事實相符，本件
    事證明確，被告犯行堪以認定，應依法論科。
三、被告係康公司之董事長，亦為稅捐稽徵法第42條第2項、
    所得稅法第89條第1項第2款所規定之扣繳義務人，依所得稅
    法第92條第1項規定，應於每月10日前將上一月內所代扣繳
    稅款向國庫繳清，被告扣繳稅款後未依法繳交國庫，並將扣
    繳稅款侵占入己，核被告所為，係犯稅捐稽徵法第42條第2
    項之扣繳義務人侵占已扣繳稅捐罪，應依同條第1項規定處
    罰。被告先後多次犯行，時間緊接，方法相同，觸犯構成要
    件相同之罪名，顯係基於概括犯意反覆為之，為連續犯，應
    依連續犯規定以一罪論並加重其刑。原審審酌被告侵占稅款
    金額高達三千九百萬九千八百零二元，其犯行減損國家稅收
    甚鉅，且經臺北市國稅局中正稽徵所進行追討、執行後，尚
    積欠三千六百三十五萬三千八百元迄未繳清，有該所95年4
    月17日財北國稅中正綜所二字第０九五０００二八九０號函
    可憑（見原審卷第21頁），被告對其所肇損害未作何彌補，
    及被告犯罪動機、目的、手段、智識能力，犯後坦承犯行態
    度良好等一切情狀，依稅捐稽徵法第42條第2項、第1項、刑
    法第11條前段、修正前第56條，量處有期徒刑二年六月，以
    示懲儆。認事用法及量刑核無不合。被告上訴意旨指摘原判
    決量刑太重云云，惟被告逃稅捐數額非輕，而本件法定刑最
    重本刑為五年以下有期徒刑，原審酌處有期徒刑而二年六月
    ，尚屬中度刑，難認過重，是被告執此上訴，應認無理由，
    予以駁回。
四、又被告行為後，刑法第56條連續犯之規定，業於94年2月2日
    修正公布刪除，並於95年7月1日施行，則被告之犯行，因行
    為後新法業已刪除連續犯之規定，此刪除雖非犯罪構成要件
    之變更，但顯已影響行為人刑罰之法律效果，自屬法律有變
    更，依新法第2條第1項規定，比較新、舊法結果，仍應適用
    較有利於被告之行為時法律即舊法論以連續犯（最高法院95
    年第8次刑事庭會議決議參照）。又行為後法律有變更者，
    依修正前刑法第2條第1項之規定，以適用裁判時法為原則，
    如行為時法有利於行為人，則例外適用行為時法；依修正後
    刑法第2條第1項規定，以適用行為時法為原則，惟如裁判時
    法有利於行為人，則例外的適用裁判時法。以往實務見解，
    認原判決未及比較適用新舊法時，上訴後，雖比較結果以舊
    法有利於行為人，而原判決別無其他撤銷事由，仍應由本院
    以此為由撤銷改判。惟修正後之規定係以適用行為時法為原
    則，因此原判決雖未及比較適用，然上訴本院後，經比較新
    舊法，行為後之法律並非較有利於行為人，仍應適用行為時
    法，則原判決適用行為時法即無不當，自不構成撤銷之事由
    ，附此敘明。
據上論斷，應依刑事訴訟法第368條、第273條之1，判決如主文
。
本案經檢察官吳國南到庭執行職務。
中    華    民    國    95    年    8     月    9    日
                  刑事第十五庭審判長法  官  吳昭瑩
                                    法  官  王麗莉
                                    法  官  楊貴雄
以上正本證明與原本無異。
如不服本判決，應於收受送達後十日內向本院提出上訴書狀，其
未敘述上訴之理由者並得於提起上訴後十日內向本院補提理由書
（均須按他造當事人之人數附繕本）。
                                    書記官  林淑貞
中    華    民    國    95    年    8     月    9     日
附錄：本案論罪科刑法條全文
稅捐稽徵法第42條
代徵人或扣繳義務人以詐術或其他不正當方法匿報、短報、短徵
或不為代徵或扣繳稅捐者，處5年以下有期徒刑、拘役或科或併
科新台幣6萬元以下罰金。
代徵人或扣繳義務人侵占已代繳或已扣繳之稅捐者，亦同。


司法院資訊處製作；財團法人民間司法改革基金會備份。
